【裁判字號】    98,易,2977
【裁判日期】    990520
【裁判案由】    妨害自由等
【裁判全文】
臺灣臺北地方法院刑事判決              98年度易字第2977號
公  訴  人  臺灣臺北地方法院檢察署檢察官
被      告  潘中心
            乙○○
            丁○○
上列被告等因妨害自由等案件，經檢察官提起公訴（98年度偵字
第232號），本院判決如下：
    主  文
潘中心共同以強暴使人行無義務之事及妨害人行使權利，處有期
徒刑拾月。又共同傷害人之身體，處有期徒刑參月。應執行有期
徒刑壹年。
乙○○共同以強暴使人行無義務之事及妨害人行使權利，處有期
徒刑肆月，如易科罰金，以新臺幣壹仟元折算壹日。
丁○○共同以強暴使人行無義務之事及妨害人行使權利，處有期
徒刑參月，如易科罰金，以新臺幣壹仟元折算壹日。
乙○○、丁○○被訴傷害部分無罪。
    事  實
一、潘中心前於民國97年11月19日晚間10時10分許，因毒品案件
    為警查獲（所犯施用毒品犯行，業經本院98年度訴字第158
    號判決判處有期徒刑6月、4月，經定執行刑為有期徒刑8月
    確定），懷疑係邱于瑄（綽號「萱萱」）向警方檢舉所致，
    為向邱于瑄理論、質問，遂於97年11月21日上午9時許，邀
    同其弟庚○○（通緝中、另行審結）、友人乙○○，再由乙○○邀同其友人丁○○，丁○○再邀同其友人真實姓名年籍
    不詳、自稱「陳思翰」之成年男子，及庚○○帶同其女友、
    真實姓名年籍不詳、綽號「小璇」之成年女子，潘中心帶同
    其女性友人、真實姓名年籍不詳、綽號「小雅」之成年女子
    ，丁○○則帶同其女友、真實姓名年籍不詳、綽號「小米」
    之成年女子（「小璇」、「小雅」、「小米」就後續犯行均
    無犯意聯絡及行為分擔）；並由庚○○駕駛車牌號碼DB-698
    5號自小客車搭載潘中心、「小璇」、「小雅」，乙○○騎
    乘車牌號碼706-CMZ號重型機車搭載「陳思翰」，丁○○騎
    乘車牌號碼A8K-679號重型機車搭載「小米」，相偕前往臺
    北縣新店市○○路44巷14號邱于瑄住處，欲尋找邱于瑄。然
    因邱于瑄不願出面，旋即於新店市○○路44弄14號附近發現
    邱于瑄之友人甲○○在車牌號碼2591-ET號自小客車內睡覺
    ，潘中心、庚○○、乙○○、丁○○、「陳思翰」竟基於以
    強暴使人行無義務之事及妨害人行使權利之犯意聯絡，先推
    由乙○○以強暴手段打開該車車門將甲○○強拉下車，再由
    潘中心、庚○○2人以左右包夾、以手環繞甲○○頸部及環
    抱甲○○手臂之強暴方式帶領甲○○前往邱于瑄上開住處，
    丁○○、「陳思翰」、乙○○則基於上述犯意聯絡在前後跟
    隨，然因潘中心等人返回邱于瑄住處後，邱于瑄仍未應門，
    潘中心要求甲○○以電話聯絡邱于瑄，甲○○宣稱其手機在
    車內又不願交付汽車鑰匙，潘中心、庚○○即另基於傷害人
    身體之犯意，徒手毆打甲○○，致甲○○受有頭部挫傷、上
    背挫傷、左肩部挫傷、左手背挫擦傷之傷害，嗣潘中心、庚○○更基於前開強制之犯意聯絡，由潘中心將甲○○上開汽
    車鑰匙強行取走，庚○○則壓制甲○○反抗以利潘中心取得
    汽車鑰匙，嗣再由潘中心將甲○○上開車牌號碼2591-ET 號
    自小客車駛離藏匿臺北市○○區○○街170巷南港一號公園
    旁停車格處，以此欲迫使甲○○聯絡邱于瑄出面解決而妨害
    甲○○行使其權利，庚○○、乙○○、丁○○、「陳思翰」
    則依潘中心指示各自搭乘原有交通工具離去。
二、案經甲○○訴由臺北縣政府警察局新店分局報告臺灣臺北地
    方法院檢察署檢察官偵查起訴。
    理  由
壹、證據能力之判斷：
    (一)查本件被告潘中心、乙○○、丁○○所為不利於己之陳述
      ，並無出於強暴、脅迫、利誘、詐欺、疲勞訊問、違法羈
      押或其他不正之方法，亦非違反法定障礙事由經過期間不
      得訊問或告知義務之規定而為，依刑事訴訟法第156條第1
      項、第158條之2規定，應認其有證據能力。
    (二)證人甲○○於審判外之陳述，檢察官、被告於本院調查證
      據時，並未於言詞辯論終結前聲明異議，本院審酌該等供
      述證據作成時之情況，認為適當，且亦無其他違背法定程
      序而取證之情形，依刑事訴訟法第159條之5規定、第158
      條之4反面解釋，自有證據能力。
    (三)再查，又本件認定犯罪事實所憑之供述及非供述證據（如
      後所述），均無違反法定程序而取得之情形，且供述證據
      部分亦未經當事人於言詞辯論終結前聲明異議，本院審酌
      此等供述證據作成時之情況，認為適當，是依刑事訴訟法
      第158 條之4反面規定、159條之5規定，自均有證據能力
      。
貳、有罪部分：
  一、訊之被告潘中心固不諱言有為如事實欄所示之強制犯行，
      惟矢口否認有何傷害犯行，辯稱：伊與甲○○係互毆，係
      甲○○先攻擊伊才還擊云云；又訊之被告乙○○固不諱言
      有應被告潘中心之邀約，騎乘車牌號碼706-CMZ號重型機
      車前往臺北縣新店市○○路44巷14號，惟矢口否認有何強
      制犯行，辯稱：伊僅敲打車窗叫醒甲○○，再將車門打開
      ，並未強拉甲○○下車，亦無將甲○○之車牌號碼2591-E
      T號自小客車駛離藏匿臺北市○○區○○街170巷南港一號
      公園旁停車格處，與潘中心、庚○○間無何犯意聯絡云云
      ；另訊之被告丁○○固不諱言有應被告乙○○之邀約，另
      邀同友人「陳思翰」、女友「小米」前往臺北縣新店市○○路44巷14號，惟矢口否認有何強制犯行，辯稱：丁○○
      辯稱：當天是應乙○○邀請出外用餐，不知為何會到案發
      地點，也不知道發生何事，與潘中心、庚○○、乙○○間
      無何犯意聯絡云云。
  二、經查，潘中心於97年11月21日上午9時許，邀同其弟庚○○、友人乙○○，再由乙○○邀同其友人丁○○，丁○○
      再邀同其友人真實姓名年籍不詳、自稱「陳思翰」之成年
      男子，及庚○○帶同其女友、真實姓名年籍不詳、綽號「
      小璇」之成年女子，潘中心帶同其女性友人、真實姓名年
      籍不詳、綽號「小雅」之成年女子，丁○○則帶同其女友
      、真實姓名年籍不詳、綽號「小米」之成年女子；並由庚○○駕駛車牌號碼DB-6985號自小客車搭載潘中心、「小
      璇」、「小雅」，乙○○騎乘車牌號碼706-CMZ號重型機
      車搭載「陳思翰」，丁○○騎乘車牌號碼A8K-679號重型
      機車搭載「小米」，相偕前往臺北縣新店市○○路44巷14
      號邱于瑄住處等情，業據被告潘中心、乙○○、丁○○、
      共同被告庚○○於警詢、偵訊、本院審理時坦承無諱，核
      與告訴人即證人甲○○證述內容相符，並有卷附監視錄影
      光碟、本院99年4月27日勘驗筆錄可資佐證，此部分事實
      可堪認定。
  三、潘中心、庚○○、乙○○、丁○○、「陳思翰」共同犯強
      制罪部分：
      (一)被告乙○○有敲打車牌號碼2591-ET號自小客車車門將
        在其內睡覺之甲○○叫醒，並以強暴手段打開車門將甲○○拉下車，由潘中心、庚○○以手勒住甲○○脖子方
        式帶領甲○○前往新店市○○路44巷14號邱于瑄住處前
        ，要求甲○○叫邱于瑄出來，因邱于瑄未應門，潘中心
        等人即要求甲○○撥打電話予邱于瑄，甲○○表示電話
        在車上，故潘中心要求甲○○交付汽車鑰匙，甲○○不
        從等情，業據證人甲○○於警詢、偵訊時指述明確；且
        訊之被告潘中心亦坦認有叫乙○○敲車窗將甲○○叫醒
        ，其後伊有要求甲○○撥打電話予邱于瑄，但甲○○不
        從等語（見本院99年3月18日審判筆錄）；此外，被告
        乙○○於警詢時亦不諱言：確有敲打上開車輛車窗將甲○○叫醒，甲○○將車窗搖下來後，伊即伸手進入車內
        拉開車鎖打開車門要甲○○下車，因認甲○○故意拖慢
        動作，伊即順勢要將甲○○帶起來，伊有伸手將甲○○
        拉起來，後來一群人到達新店市○○路後，甲○○表示
        手機在車上，潘中心即要求甲○○交付汽車鑰匙等語（
        見偵卷第6頁以下、第13頁）；至被告乙○○嗣後雖否
        認有將甲○○強行拉下車之行為，辯稱：僅係開車門將
        甲○○叫起來而已，至於警詢時雖然曾經承認將甲○○
        拉下車，但這是庚○○、潘中心叫伊這麼說的，應該以
        第1次警詢時為準云云（見本院98年12月17日準備程序
        筆錄），但經本院核閱歷次警詢筆錄，被告乙○○於第
        1 次警詢時即已坦認伊有因認甲○○故意拖慢動作，即
        順勢要將甲○○帶起來等情（見偵卷第6頁），是被告
        乙○○嗣後所為辯詞，不過係推免卸責之詞，允非可採
        ；至證人甲○○於偵訊時改稱：「乙○○先開我的車門
        ，潘中心兄弟就把我拉下車」、「庚○○抓我下車」云
        云（見偵卷第96頁、第123頁），然亦與其先前所述不
        一，況經本院勘驗現場監視錄影帶，潘中心、庚○○2
        人以左右包夾、潘中心以手環繞甲○○頸部及庚○○以
        手環抱甲○○手臂之強暴方式帶領甲○○前往邱于瑄住
        處，丁○○、「陳思翰」在潘中心、庚○○、甲○○3
        人前方步入邱于瑄住處，乙○○則在後方跟隨等情，有
        本院99年4月29日勘驗筆錄可稽，核與證人甲○○前述
        證言內容一致，且堪認被告潘中心、庚○○確有實施強
        制犯行，被告乙○○、丁○○、「陳思翰」亦有見聞被
        告潘中心、庚○○上述強制犯行而仍前後跟隨欲帶領甲○○前往邱于瑄住處欲尋找邱于瑄之舉措，均堪認定，
        是被告乙○○前揭翻異前供所為辯詞、證人甲○○偵訊
        時所為有利於被告乙○○之證詞，均無從為被告乙○○
        有利之認定，且被告丁○○、「陳思翰」就此部分強制
        犯行縱未實行構成要件行為，亦仍存有強制犯意之聯絡
        ，被告潘中心、庚○○、乙○○、丁○○、「陳思翰」
        確有此部分強制犯行之犯意聯絡及行為分擔，已堪認定
        。
      (二)又被告潘中心有於毆打證人甲○○後，欲將證人甲○○
        之汽車鑰匙取走，證人甲○○雖有反抗，然旋遭被告庚○○壓制，故其汽車鑰匙仍遭被告潘中心取走，且待被
        告潘中心等人離去後，其承租之車牌號碼2591-ET號自
        小客車亦遭被告潘中心等人駛離而不知去向，直至97年
        11月25日下午5時30分許，始由警方帶同被告潘中心、
        庚○○、乙○○前往臺北市○○區○○街170巷南港一
        號公園旁停車格處尋獲等情，業據證人甲○○於警詢時
        證述明確（見偵卷第38頁至41頁），並有臺北縣政府警
        察局新店分局贓物認領保管單、小客車租賃契約書、汽
        車行照、起獲車輛現場照片等可資佐證，另訊之被告潘
        中心亦坦認有以強暴手段將證人甲○○之汽車鑰匙強行
        取走，再將甲○○之車牌號碼2591-ET號自小客車駛離
        藏匿於臺北市○○區○○街170巷南港一號公園旁停車
        格處等情；至被告乙○○雖於警詢時供稱係伊將該車開
        走云云（見偵卷第13頁），然查，被告乙○○前於第一
        次警詢及其後偵訊、審理時則均否認有將上開車輛駛走
        之情，且證人甲○○雖前於警詢時證稱：「由乙○○駕
        駛該自小客車（按指車牌號碼2591-ET號自小客車）離
        開現場。」（見偵卷第40頁），然證人甲○○嗣於偵查
        中即改稱：「（車子是何人開走的？）我不知道。」「
        （你的車是何人開走的？）我不知道，我沒有看到是誰
        開車。」「（車子被開走時，庚○○及乙○○有無在車
        上？）我被打起身後，他們2人沒在車上，他們2人當時
        在斜坡上。」等語（見偵卷第96頁、第124頁），業已
        明確證稱無法確定何人將其車輛開走，但車輛開走時庚○○及乙○○均仍留在斜坡上等語，核與被告丁○○以
        證人身分供稱：「那時候去的時候乙○○自己騎自己的
        車，所以回去的時候乙○○也是騎自己的機車離去。」
        等語（見本院99年3月18日審判筆錄）相符，是被告乙○○有無將車牌號碼2591-ET號自小客車駛離藏匿，即
        非無疑；況被告乙○○係與共同被告潘中心、庚○○於
        97年11月25日下午5時30分許一同前往臺北市○○區○○街170巷南港一號公園旁停車格處查獲車牌號碼2591-
        ET號自小客車，亦經警方明確記載於被告潘中心、庚○○、乙○○、告訴人甲○○等人之警詢筆錄內，則被告
        乙○○是否係受被告潘中心之指揮而能帶領員警至南港
        一號公園旁尋獲該車，自非無疑；另經本院依職權傳訊
        證人即查獲車牌號碼2591-ET號自小客車之員警丙○○
        、戊○○，證人丙○○雖無法確認被告潘中心、庚○○
        2人是否與被告乙○○共同帶領員警前往南港一號公園
        尋獲該車，然證人戊○○則明確證稱係被告乙○○、潘
        中心、庚○○3人一同帶領員警前往南港一號公園尋車
        無訛（見本院99年4月8日審判筆錄），核與上述警詢筆
        錄記載內容相符，是被告潘中心、庚○○、乙○○既係
        一同乘車帶領員警丙○○、戊○○前往南港一號公園尋
        獲車牌號碼2591 -ET號自小客車，自無從排除被告乙○○係受被告潘中心告知指揮始能正確指引員警尋獲該車
        之可能，參以被告潘中心、乙○○、告訴人甲○○上述
        陳述內容，應認車牌號碼2591-ET號自小客車係被告潘
        中心強行取走甲○○之汽車鑰匙後開走藏匿於臺北市○○區○○街170巷南港一號公園旁停車格處無訛。
      (三)就告訴人甲○○之汽車鑰匙為潘中心、庚○○強行取走
        ，且遭被告潘中心駛離藏匿於臺北市○○區○○街170
        巷南港一號公園旁停車格處此部分之強制犯行，訊之被
        告潘中心雖供稱：「（整起事件，包括毆打江、將江的
        車鑰匙取走，及開走江的車，都是你一人所為，有無與
        其他人商討或是與其他人表示你有這樣的打算？）沒有
        。」云云（見本院99年3月18日審判筆錄），然查，潘
        中心前於97年11月19日因毒品案件為警查獲，懷疑係邱
        于瑄向警方檢舉所致，為與邱于瑄理論、質問，故前往
        臺北縣新店市○○路44巷14號邱于瑄住處欲尋找邱于瑄
        ，當日對甲○○為上述強制犯行之目的亦係逼使邱于瑄
        出面等情，業據被告潘中心供述明確，核與證人甲○○
        證述內容相符，且潘中心因施用第一級、第二級毒品犯
        行，經警於97年11月19日晚間10時10分許查獲，復經本
        院98年度訴字第158號判決分別判處有期徒刑6月、4月
        ，經定應執行刑為有期徒刑8月確定等情，有潘中心之
        臺灣高等法院被告前案紀錄表、本院98年度訴字第158
        號判決書在卷可稽，是被告潘中心強制犯行之動機已明
        ，共同被告庚○○於警詢時雖供稱：係潘中心與甲○○
        與金錢上糾紛，潘中心邀伊前往臺北縣新店市○○路44
        巷14號找甲○○拿回手機、充電器及換洗衣物云云（見
        偵卷第26頁），核不過係卸責擾亂偵查之舉，自非可採
        ；被告潘中心於欲強行取走甲○○汽車鑰匙之際，被告
        庚○○有壓制甲○○以排除甲○○抵抗之情，已據證人
        甲○○上述證述明確，況被告庚○○既係受被告潘中心
        指示駕駛車牌號碼DB-6985號自小客車搭載潘中心前往
        案發現場，嗣後被告潘中心未搭乘原車離開，而另駕駛
        甲○○之車牌號碼2591-ET號自小客車，庚○○自無從
        諉為不知，是被告庚○○就此部分強制犯行，自亦有犯
        意聯絡及行為分擔；另被告乙○○亦供稱：「當天早上
        約6時許，綽號十三之男子（按即被告潘中心）打電話
        問我在幹嘛，他說要去找人，問我要不要陪他一起去，
        我當時回答說好。」「（你與潘中心、庚○○及綽號阿
        泰（按指丁○○）等4人強盜甲○○所駕駛之自小客車
        2591-ET號後，是否要變賣該車朋分花用？）沒有，是
        要讓甲○○主動出面。」「（有看到何人把江的車子開
        走？）當時沒有，但是後面潘中心有跟我說車子是他開
        去停放，要等江主動跟我們聯絡看要怎麼處理。」等語
        （見偵卷第6頁、第15頁、本院99年3月18日審判筆錄）
        ，是被告乙○○既明知被告潘中心欲找人而陪同被告潘
        中心前往案發現場，甚且知悉被告潘中心將甲○○車輛
        駛走之目的，則被告乙○○對於此部分強制犯行，自亦
        存有犯意聯絡，所辯無可採信；又訊之被告潘中心亦不
        諱言有於準備駛離甲○○車輛前要求其他人可以離開等
        語（見本院99年3月18日審判筆錄），而包括被告庚○○、乙○○、丁○○、「陳思翰」等人亦依被告潘中心
        之指示各自搭乘原有交通工具離去，參以被告丁○○、
        「陳思翰」、乙○○先前亦有前後跟隨潘中心、庚○○
        以強制手段包夾甲○○進入邱于瑄住處之舉措，且被告
        丁○○原不認識同案被告潘中心、庚○○，其後竟又遵
        循被告潘中心之指示離開現場，是被告丁○○辯稱：當
        天是應乙○○邀請出外用餐，不知為何會到案發地點，
        也不知道發生何事，與潘中心、庚○○、乙○○間無何
        犯意聯絡云云，亦非可採，應認被告丁○○、「陳思翰
        」就此部分強制犯行亦有犯意聯絡，乃為替其友人乙○○之友人潘中心尋人之舉助勢始前往現場；至被告丁○○為證明其並未參與上述強制犯行，聲請傳訊證人己○○作證，惟經本院訊問證人己○○，證人己○○對於當
        日有無到場見聞？或僅係聽聞甲○○、丁○○2人事後
        轉述？所言已前後矛盾，且證人己○○所述：甲○○告
        知伊，被告丁○○沒有搶走甲○○車輛云云（見本院99
        年3月18日審判筆錄），亦不過係事後聽聞傳述之內容
        ，且丁○○確非實際開走甲○○車輛之人，已如前述，
        是證人己○○上開證述，自無從為被告丁○○有利認定
        之依據，併此敘明。
  三、潘中心、庚○○共同犯傷害罪部分：
      被告潘中心、庚○○有共同徒手毆打甲○○等情，業據證
      人甲○○指述明確，且共同被告丁○○亦供稱：「那時候
      我不知道庚○○還是潘中心，反正其中一人有拿石頭打被
      害人頭部，那時候我自己也被打到，並沒有持甩棍，另一
      個人是徒手。」等語（見本院98年12月17日準備程序筆錄
      、99年3月18日審判筆錄），此外，甲○○於97年11月21
      日至天主教耕莘醫院急診，經診斷受有頭部挫傷、上背挫
      傷、左肩部挫傷、左手背挫擦傷之傷害，有該院乙種診斷
      證明書1紙存卷可稽（見偵卷第61頁），訊之被告潘中心
      亦不諱言：「當天因為找不到甲○○的朋友萱萱（按指邱
      于瑄），我知道他們2人感情很好，要麻煩甲○○叫萱萱
      開門，他不肯幫忙，所以我才會毆打他。」「（甲○○為
      何要先攻擊你？）應該是我抓著江要江開門。」（見偵卷
      第20頁、本院99年2月11日準備程序筆錄），是被告潘中
      心辯稱僅係與甲○○互毆云云，共同被告庚○○辯稱並無
      動手毆打甲○○，僅係看到被告潘中心與甲○○互毆時衝
      過去拉開對方云云，均非可採。又證人即告訴人甲○○前
      於第1、2次警詢時雖證稱遭被告潘中心等人搶走其汽車鑰
      匙得手後，因伊動手反抗而遭被告潘中心等人毆打等語（
      見偵卷第31頁、第36頁），惟查，證人甲○○嗣於第3次
      警詢時則證稱：潘中心等人毆打伊成傷後，由庚○○押住
      伊後由潘中心動手強盜其褲子口袋內之自小客車鑰匙等語
      （見偵卷第40頁），則係被告潘中心等人傷害犯行結束後
      ，始由潘中心、庚○○再以強暴手段強取其汽車鑰匙，前
      後所述不一，然無論何種情形，被告潘中心搶走其汽車鑰
      匙之行為均與被告潘中心、庚○○之傷害行為間無何方法
      因果關係可言，此觀被告潘中心供稱：「在邱于瑄住址門
      口時，我叫江打電話，江說手機不在身上，他自己掏口袋
      要證明手機不在他身上，我也沒有看到手機，他口袋掏出
      來就是車鑰匙，我叫他將車鑰匙給我，江不肯，後來江就
      回手揮到我的臉，就發生扭打，扭打後，我離開現場時，
      我順手將掉在地上的車鑰匙撿起來拿走。」等語（見本院
      99年3月18日），更堪認定。是自難謂被告潘中心、庚○○所為傷害犯行，係強制犯行之一部分，亦此敘明。
  四、綜上所述，本件被告潘中心、庚○○、乙○○、丁○○、
      「陳思翰」共犯如事實欄所示強制犯行，及被告潘中心、
      庚○○共犯如事實欄所示傷害犯行，均事證明確，應依法
      論科。
  五、核被告潘中心、乙○○、丁○○所為，前部分之強拉甲○○下車、挾制甲○○前往邱于瑄住處之行為，係使甲○○
      行無義務之事，後部分強取甲○○之汽車鑰匙、將甲○○
      之2591-ET號自小客車駛走藏匿之行為，則係妨害甲○○
      行使權利，且均尚未達於剝奪他人行動自由之程度，係犯
      刑法第304條第1項之強制罪；被告潘中心、乙○○、丁○○與共同被告庚○○、案外人「陳思翰」就上開犯行，有
      犯意之聯絡及行為之分擔，皆為共同正犯；被告潘中心、
      乙○○、丁○○係基於同一接續之強制犯意，而為同一強
      制罪構成要件內之數個構成要件要素行為，應論以一罪。
      又被告潘中心另構成刑法第277條第1項之傷害罪，被告潘
      中心就傷害犯行，與共同被告庚○○有犯意之聯絡及行為
      之分擔，亦為共同正犯。被告潘中心所犯上開二罪間，犯
      意個別、罪名有異，應分論併罰。爰審酌：(1)被告潘中心
      前有多次毒品、槍砲前科，有臺灣高等法院被告前案紀錄
      表可稽，雖不構成累犯，然足認其素行非佳，另被告乙○○有妨害兵役、竊盜前科，被告丁○○有毒品前科，以此
      斟酌其2人素行；(2)被告潘中心因前犯毒品案件遭警查獲
      ，認係邱于瑄檢舉所致，竟思糾眾前往邱于瑄住處興師問
      罪，甚且於尋找邱于瑄未獲後，對於與其並無恩怨之甲○○施以強制、傷害犯行以迫令甲○○聯絡邱于瑄出面，足
      見其存有蔑視法制、試圖威脅證人之不正心態，犯罪動機
      實屬惡劣，而被告乙○○、丁○○僅因朋友邀約即前往他
      人住處為被告潘中心之強制犯行助威壯勢，其犯罪之動機
      亦非良好；(3)被告潘中心係主導指揮本件強制犯行之人，
      被告乙○○有參與部分強制犯行之實施，被告丁○○則僅
      附從助勢，其三人參與犯行之程度；(4)被告潘中心嗣於本
      院審理時雖坦認犯行，然先前於偵查中則要求被告乙○○
      配合為不實之陳述以干擾偵查正確性，嗣後於審理時則竭
      力攬下全部犯行以求為其他共犯脫罪，而被告乙○○則於
      偵查中配合被告潘中心要求為虛偽之陳述，且被告等均未
      與被害人協談和解，其犯罪後之態度等一切情狀，分別量
      處如主文所示之刑，及就被告乙○○、丁○○諭知易科罰
      金之折算標準。
貳、無罪部分：
  一、公訴意旨另以：被告乙○○、丁○○於97年11月21日上午
      9時許，與共同被告潘中心、庚○○基於傷害人之身體之
      犯意聯絡，在臺北縣新店市○○路44巷14號前共同出手毆
      打甲○○，致甲○○受有頭部挫傷、上背挫傷、左肩部挫
      傷、左手背挫擦傷之傷害，因認被告乙○○、丁○○亦涉
      有刑法第277條第1項之傷害罪嫌。
  二、按犯罪事實應依證據認定之，無證據不得認定犯罪事實，
      刑事訴訟法第154條第2項定有明文，又認定犯罪事實所憑
      之證據，雖不以直接證據為限，間接證據亦包括在內；然
      而無論直接或間接證據，其為訴訟上之證明，須於通常一
      般之人均不致有所懷疑，而得確信其為真實之程度者，始
      得據為有罪之認定，倘其證明尚未達到此一程度，而有合
      理之懷疑存在時，自應為被告無罪之判決，最高法院76年
      度台上字第4986號判例意旨可資參照。又按告訴人之告訴
      ，係以使被告受刑事訴追為目的，是其陳述是否與事實相
      符，仍應調查其他證據以資審認，最高法院52年度台上字
      第1300號判決意旨亦可參照。
  三、訊之被告乙○○、丁○○固均不諱言有於97年11月21日上
      午9時許，與共同被告潘中心、庚○○共同前往臺北縣新
      店市○○路44巷14號前，惟堅詞否認有何傷害犯行，被告
      乙○○辯稱：伊依被告潘中心指示前往甲○○停車處尋找
      甲○○之手機，沒有毆打甲○○，也沒有看到有人毆打甲○○，伊返回臺北縣新店市○○路44巷14號前時，大家都
      往外走欲離開等語；被告丁○○辯稱：伊有看到潘中心、
      庚○○共同毆打甲○○，但伊沒有動手，只有因勸架而遭
      潘中心等人打到頭等語。公訴意旨認被告乙○○、丁○○
      有傷害犯行，無非係以證人甲○○之指述、天主教耕莘醫
      院乙種診斷證明書1紙為據，惟查：
      (一)證人甲○○於警詢、偵訊時雖證稱：「總共4名打我，
        他們有用甩棍打我」「（動手打你的有誰？）潘中心兄
        弟，其他還有2個人打我，但是我不認識他們，我們動
        手，我有還手打到潘中心兄弟，後來他們拿東西要打我
        ，我就抱著頭，沒有還手。」「突然有3、4個人拿棍子
        打我，我們有打了起來，我抱著頭蹲下來。」「庚○○
        當時有打我，乙○○是敲我車門的人，我在監視器中有
        看到乙○○也有參加扭打。」云云（見偵卷第31頁、第
        96頁），然證人甲○○於本院審理時經合法傳拘均未到
        庭，無從確認所謂潘中心、庚○○兄弟以外參與毆打伊
        之人為何人，況警詢時命證人甲○○指認被告乙○○、
        丁○○有無參與毆打時，證人甲○○業證稱：在環河路
        44巷14號前被打時，當時伊就已經抱頭蹲下，所以不知
        道乙○○、丁○○有無打伊等語（見偵卷第35、36頁）
        ，且證人甲○○更證稱：「好像看見有人拿甩棍時，我
        就抱頭蹲下被他們打了。」等語（見偵卷第36頁），無
        法確定除被告潘中心、庚○○以外，被告乙○○、丁○○乃至「陳思翰」是否有參與毆打，甚至持甩棍毆打之
        情，且證人甲○○既然已因恐懼遭毆打而抱頭蹲下，自
        無從確認參與攻擊之人數是否確有其所述之4人無訛，
        且經本院勘驗現場監視錄影帶，亦全無證人甲○○遭乙○○毆打之畫面存在，是證人甲○○上述「總共4人打
        我，他們有用甩棍打我」「乙○○也有參加扭打」等語
        ，核與證人甲○○其餘證言及客觀證據均不相符；況訊
        之被告潘中心亦供稱：「（我與甲○○扭打時）乙○○
        確定不在，他應該在巷子外面，丁○○我沒有注意到。
        」等語（見本院99年3 月18日審判筆錄），核與被告乙○○、丁○○上述辯詞相符，是證人甲○○之證詞既有
        上述矛盾且與客觀證據不符之處，自無從執為不利被告
        乙○○、丁○○認定之唯一論據。
      (二)至被告乙○○之97年11月25日警詢筆錄雖記載「潘中心
        與甲○○有糾紛，請我及庚○○、及綽號阿泰等4人看
        見甲○○先教訓他後，潘中心叫我開走甲○○所駕駛之
        自小客車2591 -ET號，要讓甲○○主動找我們談，是潘
        中心提議的」等語（見偵卷第13頁至14頁），然訊之被
        告乙○○否認有於警詢時提及決議教訓甲○○等語，經
        本院勘驗該次警詢錄音帶，亦確無上述「看見甲○○先
        教訓他」之陳述，有本院99年1月26日勘驗筆錄可稽，
        況被告潘中心係因與邱于瑄有嫌隙而帶領庚○○、乙○○、丁○○等人前往新店市○○路44巷14號欲找邱于瑄
        ，係因找不到邱于瑄，偶然發現邱于瑄友人甲○○在附
        近始臨時起意對甲○○為強制犯行以求逼迫邱于瑄出面
        ，已如前述，衡情自無潘中心事前即與乙○○、丁○○
        等人謀議欲教訓甲○○之可能。又被告潘中心係因要求
        證人甲○○交出手機聯絡邱于瑄，因甲○○宣稱其手機
        在車內又不願交付汽車鑰匙，被告潘中心心生不滿始出
        手毆打甲○○等情，業據被告潘中心、證人甲○○分別
        供、證述屬實，是被告潘中心、庚○○之傷害犯行，顯
        係突受刺激、臨時起意而為，尚難認原本僅與被告潘中
        心、庚○○存有強制犯意聯絡之被告乙○○、丁○○，
        對於被告潘中心、庚○○上開突發之傷害犯意亦存有犯
        意聯絡及行為分擔，亦此敘明。
  四、綜上所述，告訴人甲○○雖有遭受共同被告潘中心、庚○○共同毆打而受有上述傷害之情，惟無積極證據足認被告
      乙○○、丁○○有參與毆打行為或與被告潘中心、庚○○
      就傷害犯行有何犯意聯絡，此外，復查無其他積極證據足
      認被告乙○○、丁○○有何公訴意旨所指傷害犯行，不能
      證明被告乙○○、丁○○此部分犯行，自應為被告乙○○
      、丁○○無罪之諭知。
據上論斷，應依刑事訴訟法第299條第1項前段、第301條第1項，
刑法第28條、第304條第1項、第277條第1項、第51條第5款、第
41條第1項前段，刑法施行法第1條之1第1項、第2項前段，判決
如主文。
本案經檢察官申心蓓到庭執行職務
中    華    民    國    99    年    5    月    20     日
                  刑事第六庭  審判長 法  官  張永宏
                                     法  官  林孟皇
                                     法  官  雷淑雯
以上正本證明與原本無異。
如不服本判決應於收受送達後10日內向本院提出上訴書狀，並應
敘述具體理由；其未敘述上訴理由者，應於上訴期間屆滿後20日
內向本院補提理由書（均須按他造當事人之人數附繕）「切勿逕
送上級法院」。
                                    書記官  江虹儀
中    華    民    國    99    年    5    月    20     日
附錄：本件論罪科刑法條全文：
刑法第277條
傷害人之身體或健康者，處3年以下有期徒刑、拘役或1千元以下
罰金。
犯前項之罪因而致人於死者，處無期徒刑或7年以上有期徒刑；
致重傷者，處3年以上10年以下有期徒刑。
刑法第304條
以強暴、脅迫使人行無義務之事或妨害人行使權利者，處 3 年
以下有期徒刑、拘役或 3 百元以下罰金。
前項之未遂犯罰之。

司法院資訊處製作；財團法人民間司法改革基金會備份。
